【裁判字號】    94,再微,14
【裁判日期】    950523
【裁判案由】    再審之訴
【裁判全文】
臺灣臺北地方法院民事判決              94年度再微字第14號
再審原告    甲○○
再審被告    蘇黎世產物保險股份有限公司
法定代理人  乙○○
上列當事人間請求損害賠償事件，再審原告對於民國九十四年十
月十七日本院所為之九十四年度小上字第九七號確定判決提起再
審之訴，本院判決如下：
    主      文
再審之訴駁回。
再審訴訟費用新台幣壹仟五佰元由再審原告負擔。
    事實及理由
一、按再審之訴，應於30日之不變期間內提起，此期間自判決確
    定時起算，判決於送達前確定者，自送達日起算，其再審之
    理由發生或知悉在後者，均自知悉時起算，觀諸民事訴訟法
    第500條第1、2項自明。本件再審原告係對於本院94年度小
    上字第97號確定判決（下稱原確定判決）提起再審，前開判
    決為不得上訴之判決，於94年10月17日宣示，並於同年10月
    21日送達再審原告，再審原告於同年11月11日提起本件再審
    之訴，未逾前述提起再審之訴不變期間之規定，係屬合法，
    先予敘明。
二、本件再審意旨略以：原確定判決係以台北市車輛行車事故鑑
    定委員會之意見書為依據，判定再審原告應負完全之肇事責
    任，惟今再審原告提出新事證、即「台北市政府交通鑑定覆
    議意見書」，已詳載再審被告之投保人「王麗鈴行駛疏忽為
    肇事次因」，足見再審原告無須負完全之肇事責任，爰依民
    事訴訟法第496條第1項第13款規定提起再審之訴等語。並聲
    明：原確定判決廢棄，駁回再審被告之訴及假執行之聲請。
三、按有下列各款情形之一者，得以再審之訴對於確定終局判決
    聲明不服。但當事人已依上訴主張其事由或知其事由而不為
    主張者，不在此限：(十三)當事人發現未經斟酌之證物或得使用
    該證物者，但以如經斟酌可受較有利益之裁判者為限，民事
    訴訟法第496條第1項第13款定有明文。經查：
  (一)再審原告所據以提出再審之「台北市政府交通鑑定覆議意見
    書」係於94年8月29日作成，該覆議意見書由台北市交通局
    於94年9月2日以平信方式送達再審原告、王麗玲、本院台北
    簡易庭及台北市政府警察局交通警察大隊（見台北市政府交
    通局95年5月3日北市交五字第09532269400號函），而本院
    簡易庭收受之時間為94年9月5日，業據本院調閱94年度北小
    字第2263號卷確認無誤（見該卷第58頁），另台北市政府警
    察局交通警察大隊收受之時間為94年9月6日，有台北市政府
    警察局交通警察大隊95年5月8日北市警交大事字第09531903
    000號函附卷可參，而再審原告於本院94年度北小字第2263
    號案件中自承有收到此覆議意見書（見本院94年度北小字第
    2263號卷第75頁），雖該覆議意見書係以平信寄送給再審原
    告，然再審原告所住之台北市○○○路32巷31號2樓信件有
    復源新城丙基地管理委員會大樓管理員可代收（見本院94年
    度北小字第2263號卷原確定判決送達證書），衡諸常情，上
    開覆議意見書送達時間應與本院簡易庭或台北市政府警察局
    交通警察大隊相同，即應於94年9月5日或6日即送達再審原
    告上開住所，再審原告應於斯時即可知悉上開覆議意見書之
    內容，而原確定判決係94年10月17日宣示，足見再審原告於
    原確定判決宣示前，已可知悉此項證物，然再審原告知此事
    由卻不於前審主張，即屬民事訴訟法第496條第1項但書所謂
    「知其事由而不為主張」之情形，自不得提起本件再審。
  (二)又對於小額程序之第一審裁判之上訴或抗告，非以其違背法
    令為理由，不得為之，民事訴訟法第436條之24第2項定有明
    文。查本件為小額程序，故再審原告僅得以違背法令為由提
    起上訴，是以本件縱再審原告於原確定判決宣示前，提出上
    開覆議意見書作為證據，惟此非屬於原確定判決違背法令之
    事由，再審原告之上訴亦無理由，該證物經斟酌後既無法使
    再審原告於原審獲得較有利之裁判，依民事訴訟法第496條
    第1項第13款但書規定，即不得提起再審之訴。
四、綜上所述，本件再審原告所主張發現未經斟酌之證物，於原
    審確定判決前已知其事由而不為主張，且縱經斟酌亦無法受
    較有利益之裁判，故再審原告執此指摘原確定判決違法云云
    ，於法無據，本件再審之訴顯無理由，應予駁回。
五、據上論結，本件再審之訴為無理由，依民事訴訟法第436條
    之32第4項、第502條第2項、第78條、第436之19第1項，判
    決如主文。
中    華    民    國    95    年    5     月    23    日
                  民事第五庭  審判長法官  翁昭蓉
                                  法  官  蔡世祺
                                  法  官  蔡如琪
以上正本係照原本作成
本件不得上訴。
中    華    民    國    95    年    5     月    23    日
                                  書記官  劉寶鈴


司法院資訊處製作；財團法人民間司法改革基金會備份。
